【裁判字號】    93,訴,102
【裁判日期】    970610
【裁判案由】    損害賠償
【裁判全文】
臺灣新竹地方法院民事判決               93年度訴字第102號
原      告  甲○○
            乙○○
共      同
法定代理人  丁○○
上二人共同
訴訟代理人  許美麗律師
            王彩又律師
            李林盛律師
被      告  丙○○
                        之1號.
上列當事人間請求損害賠償事件，經原告提起刑事附帶民事訴訟
，由本院刑事庭裁定移送前來，本院於民國97年5月29日辯論終
結，判決如下：
    主  文
原告之訴及假執行之聲請均駁回。
訴訟費用由原告甲○○負擔五０分之二七，餘由原告乙○○負擔
。
    事實及理由
甲、程序部分：
一、按訴狀送達後，原告不得將原訴變更或追加他訴，但擴張或
    減縮應受判決事項之聲明者，不在此限，民事訴訟法第255
    條第1項第3款定有明文。查本件原告起訴時，原係聲明請求
    被告應給付原告甲○○新台幣（下同）1,882,169元；給付
    原告乙○○1,717,831元及均自刑事附帶民事起訴狀繕本送
    達翌日起至清償日止，按年息百分之5計算之利息。嗣原告
    於民國94年5月13日具狀將其訴之聲明更正為被告應給付原
    告甲○○1,181,109元；給付原告乙○○1,017,831元及均自
    刑事附帶民事起訴狀繕本送達翌日起至清償日止，按年息百
    分之5計算之利息，核係屬單純減縮應受判決事項之聲明，
    於法尚無不合，自應准許。
二、本件被告經合法通知，未於最後言詞辯論期日到場，核無民
    事訴訟法第386條各款所列情形，爰依原告之聲請，准由其
    一造辯論而為判決。
乙、實體部分：
一、原告主張：
(一)被告係職業聯結車司機，為從事駕駛業務之人，於89年12月
    16日4時5分許，駕駛營業用車號NM-727號曳引車，自台北市
    載運廢土欲載至彰化縣伸港鄉○○○道三號公路往南方向行
    駛，明知在高路公路前方約200公尺處，由訴外人鄭銓所駕
    駛搭載被害人傅瑞杏，車號VU-5810號自小貨車，遭他車撞
    擊而停放在國道三號公路南向98公里又200公尺中線及外線
    車道處，其應注意汽車行進中駕駛人應注意車前狀況，隨時
    採取必要安全措施，而依當時情形，又無不能注意之情事，
    竟疏於注意及此，而於行經上址路段時，仍未減速行駛，竟
    自後方追撞車號VU-5801號自小貨車，造成小貨車再度遭撞
    擊並打轉，被害人傅瑞杏因此被車號VU-5801號自小貨車撞
    及並為該車壓於地面，致使被害人傅瑞杏受有頭部鈍力損傷
    等傷害，經送醫後不治死亡。而被告所涉過失致死罪責，亦
    經本院刑事庭91年度交訴字第103號、臺灣高等法院刑事庭
    92年度交上訴字第256號刑事判決判處罪刑在案，嗣被告所
    涉之過失致死罪責，雖經臺灣高等法院刑事庭96年度交上更
    (二)字第20號刑事判決改判無罪確定，惟刑事判決所為事實之
    認定，並無拘束民事訴訟之效力，則鈞院於民事裁判時，自
    得不受其拘束。是被告上開駕車過失行為與被害人傅瑞杏死
    亡結果之間，具有相當因果關係，而原告均為被害人傅瑞杏
    之子，則被告自應就原告所受之損害負賠償責任。
(二)茲就原告所請求之賠償項目及範圍，分述如次：
  1.原告甲○○請求賠償之項目、金額如下：
  (1)殯葬費用：
    被害人傅瑞杏因本件車禍死亡後，原告甲○○支出殯葬費用
    312,020元，爰依民法第192條第1項之規定訴請被告賠償其
    損害。
  (2)醫療費用：
    被害人傅瑞杏車禍後送醫急救後，由原告甲○○支出醫療費
    用6,103元，爰依民法第192條第1項之規定訴請被告賠償其
    損害。
  (3)扶養費：
    原告甲○○係76年9月7日出生，本件車禍發生時才13歲，直
    至成年為止，尚可請求被害人傅瑞杏扶養7年，依行政院主
    計處91年度家庭收支調查報告所示，高雄縣每人平均消費支
    出為144,399元（以每戶每年平均消費支出508285元，除以
    平均每戶人數3.25人），因被害人傅瑞杏必須負擔2分之1之
    扶養義務，則依霍夫曼計算法扣除中間利息後，再除以2分
    之1，爰請求被告一次給付原告甲○○總計442,843元之扶養
    費（144399×6.0000000÷2＝442843）。
  (4)慰撫金：
    被害人傅瑞杏於案發時年僅33歲，正值青年即慘遭橫禍，不
    幸因此車禍身亡，原告甲○○幼年喪母椎心之痛，如何面對
    無母愛下之人生長路，原告甲○○所承受之痛苦，雖萬金萬
    鎰，亦難彌補天人永隔之痛，爰依民法第195條第3項規定請
    求精神慰撫金1,120,143元。
  (5)綜上，原告甲○○請求被告賠償之金額共計1,881,109元（3
    12020＋6103＋442843＋0000000＝0000000）。惟因原告甲
    ○○業已受領被害人傅瑞杏死亡之強制汽車責任險理賠保險
    金700,000元，是應自賠償總額中予以扣除，故原告甲○○
    得請求被告賠償之金額為1,181,109元（即0000000－000000
    ＝0000000）。
  2.原告乙○○請求賠償之項目、金額如下：
  (1)扶養費：
    原告乙○○係79年7月28日出生，本件車禍發生時才10歲，
    直至成年為止，尚可請求被害人傅瑞杏扶養10年，依行政院
    主計處91年度家庭收支調查報告所示，高雄縣每人平均消費
    支出為144,399元（以每戶每年平均消費支出508285元，除
    以平均每戶人數3.25人），因被害人傅瑞杏必須負擔2分之1
    之扶養義務，則依霍夫曼計算法扣除中間利息後，再除以2
    分之1，爰請求被告一次給付原告乙○○總計597,688元之扶
    養費（144399×8.0000000÷2＝597688）。
  (2)慰撫金：
    被害人傅瑞杏於案發時年僅33歲，正值青年即慘遭橫禍，不
    幸因此車禍身亡，原告乙○○幼年喪母椎心之痛，如何面對
    無母愛下之人生長路，原告乙○○所承受之痛苦，雖萬金萬
    鎰，亦難彌補天人永隔之痛，爰依民法第195條第3項規定請
    求精神慰撫金1,120,143元。
  (3)綜上，原告乙○○請求被告賠償之金額共計1,717,831元（5
    97688＋00000003＝0000000）。惟因原告乙○○業已受領被
    害人傅瑞杏死亡之強制汽車責任險理賠保險金700,000元，
    是應自賠償總額中予以扣除，故原告甲○○得請求被告賠償
    之金額為1,717,831元（0000000－000000＝0000000）。
(三)為此，爰依侵權行為之法律關係，訴請被告負損害賠償之責
    任，並聲明：(一)被告應給付原告甲○○1,181,109元；給付
    原告乙○○1,017,831元，及均自刑事附帶民事起訴狀繕本
    送達翌日起至清償日止，按年息百分之5計算之利息。(二)原
    告願供擔保以代釋明，請准宣告假執行。
二、被告則以：
    否認其對本件車禍之發生有何故意、過失之侵權行為責任，
    其對於本院刑事庭91年度交訴字第103號、臺灣高等法院刑
    事庭92年度交上訴字第256號刑事判決所認定之侵權行為事
    實亦有意見，則原告提起本件訴訟，訴請被告賠償其等所受
    之損害，實無理由，並聲明：原告之訴及假執行之聲請均駁
    回。
三、得心證之理由：
(一)原告主張因被告前開過失駕車行為，導致被害人傅瑞杏死亡
    ，則被告應就原告所負之前揭損害負賠償責任云云，此固據
    其等提出本院91年度交訴字第103號判決為證，惟被告則堅
    詞否認其就本件車禍之發生有何故意、過失之侵權行為責任
    ，則本件所應審究之爭點，厥為被告就被害人傅瑞杏死亡之
    結果，是否應負侵權行為之責任？
  1.按當事人主張有利於己之事實者，就其事實有舉證之責任，
    民事訴訟法第277條前段定有明文；又按民事訴訟法如係由
    原告主張權利者，應先由原告負舉證之責，若原告先不能舉
    證，以證實自己主張之事實為真實，則被告就其抗辯事實即
    令不能舉證，或其所舉證據尚有疵累，亦應駁回原告之訴，
    最高法院17年上字第917號判例足資參照。次按民法第184條
    第1項前段規定侵權行為以故意或過失不法侵害他人之權利
    為成立要件，故主張對造應負侵權行為責任者，應就對造之
    故意或過失負舉證責任，最高法院58年台上字第1421號判例
    可資參照。
  2.經查，被告於系爭車禍發生後，雖經警以涉犯業務過失致死
    罪移送，且經台灣新竹地方法院檢察署檢察官以90年度偵字
    第2315號提起公訴，並經本院刑事庭以91年度交訴字第103
    號、臺灣高等法院刑事庭以92年度交上訴字第256號、96年
    度交上更(一)字第4號判決判處罪刑，惟嗣經被告不服提起上
    訴，經最高法院以96年度台上字第5827號判決將原判決撤銷
    ，發回臺灣高等法院審理後，已經臺灣高等法院刑事庭以96
    年度交上更(二)字第20號判決判處被告無罪確定等情，此有本
    院91年度交訴字第103號、臺灣高等法院92年度交上訴字第2
    56號、最高法院96年度台上字第397號、臺灣高等法院96年
    度交上更(一)字第4號、最高法院96年度台上字第5827號、臺
    灣高等法院刑事庭以96年度交上更(二)字第20號判決等件附卷
    可稽，並經本院調取前開刑事卷宗閱明屬實，而細譯前開臺
    灣高等法院96年度交上更(二)字第20號判決內容業已詳載刑事
    卷內所附之各該證據均不足以證明被告涉犯業務過失致死罪
    責，此觀前開臺灣高等法院96年度交上更(二)字第20號判決內
    容自明，此外，原告就其等所主張被告就本件車禍之發生確
    有過失，並因此肇致其等之母即被害人傅瑞杏死亡云云，除
    據其等提出本院91年度交訴字第103號刑事判決1件外，並未
    據其等另舉其他有利於己之證據以實其說，揆諸前開說明，
    應認其等上開主張尚非足採。
(二)綜上所述，原告既未能舉證證明被告就本件車禍之發生有何
    故意、過失之侵權行為責任等情，已如前述，從而，原告依
    侵權行為之法律關係，訴請被告給付原告甲○○1,181,109
    元；給付原告乙○○1,017,831元，及均自起訴狀繕本送達
    翌日起至清償日止，按年息百分之5計算之利息，並無理由
    ，應予駁回。又原告之訴既經駁回，則其等假執行之聲請亦
    均失所附麗，應併予駁回之。
四、因本案事證已臻明確，兩造其餘主張、陳述及所提之證據，
    經審酌後，或與判決結果無涉，或與本件爭點無關，爰不一
    一論述，附此敘明。
五、結論：本件原告之訴為無理由，依民事訴訟法第385條第1項
    前段、第78條、第85條第1項，判決如主文。
中    華    民    國    97    年    6     月    10    日
                  民事第一庭    法  官  高敏俐
以上正本係照原本作成。
如對本判決上訴，須於判決送達後20日內向本院提出上訴狀。
中    華    民    國    97    年    6     月    10    日
                                書記官  黎秀娟


司法院資訊處製作；財團法人民間司法改革基金會備份。
